臺灣高等法院高雄分院刑事判決　　　　　九十一年度上訴字第六九六號
　　上　訴　人
　　即　被　告　丙○○○
　　選任辯護人　曾劍虹　　律師
　　上　訴　人
　　即　被　告　乙○○
右上訴人等因毀損等案件，不服臺灣屏東地方法院九十年度易字第一三二七號中華民
國九十一年三月二十日第一審判決（起訴案號：臺灣屏東地方法院檢察署九十年度偵
字第一六四四號），提起上訴，本院判決如左：
      主      文
原判決撤銷。
丙○○○共同連續毀壞他人建築物，處有期徒刑壹年陸月。
乙○○連續寄藏贓物，處有期徒刑肆月，如易科罰金，以佰元折算壹日。
      事      實
一、丙○○○原為坐落屏東縣萬丹鄉○○段一二四一號土地及地上建物（建號及門牌
    號碼如附表所示）之所有權人，因積欠大眾商業銀行股份有限公司（下稱大眾銀
    行）債務無法清償，而於民國八十九年四月間，由大眾銀行聲請臺灣屏東地方法
    院強制執行，查封、拍賣前開土地及地上建物。同年十一月十四日，甲○○以新
    台幣（下同）七百五十六萬六千元拍賣得該等不動產，並繳清價金，於同年十一
    月三十日（起訴書誤載為十一月廿四日）獲發權利移轉證書，取得該不動產所有
    權。詎丙○○○心有未甘，竟夥同六位不詳姓名年籍之成年人，共同基於毀損他
    人之物、房屋及意圖為自己不法所有之概括犯意聯絡及行為分擔，於九十年一月
    底二月初某日起至同年二月十九日十四時許止，前開不動產已由地政機關塗銷查
    封登記，尚未點交之際，先後以可供兇器使用之螺絲起子撬毀、割損及以不明液
    體灌入、潑洒等方式，將附表編號一所示房屋內之樓梯扶手、電源總開關、室內
    配線、地板、水管、木門、廚房設備等物，予以損壞或致令不堪使用，足以生損
    害於甲○○，並拆毀附表編號二所示之Ｌ型廠房建築物全部，嗣再以可供兇器使
    用之螺絲起子及不明物品為工具，拆卸附表編號一所示房屋內外之水塔、太陽能
    熱水器，全部衛浴設備（含按摩浴缸、洗臉台、馬桶）、鐵窗、鋁門及附表編號
    二所示房屋之鐵皮浪板、大型鐵捲門四片、浪板、分電盤、區隔三層樓之鐵板、
    樓梯、貨物升降梯等物後，將之竊取，連續多次載運至屏東市○○路三三六巷三
    八弄十二號及萬丹鄉○○村○○路二十之三號，重新搭建，供丙○○○使用。而
    乙○○明知丙○○○等人多次載運之上述物品，係彼等竊盜所得之贓物，仍基於
    寄藏贓物之概括犯意，以每月三萬元之代價，提供其所有之坐落萬丹鄉○○段一
    一三一號土地及地上建物即萬丹鄉○○村○○路二十之三號之空地，供丙○○○
    寄藏，並重新搭建廠房使用。迨九十年二月十八日十六時許，為仲介商李增榮發
    現後通知甲○○，甲○○於同年月二十日十時卅分許，隨同臺灣屏東地方法院民
    事執行處人員至現場點交時，而查悉上情。
二、案由甲○○訴請臺灣屏東地方法院檢察署檢察官偵查起訴。
      理      由
一、訊據上訴人即被告丙○○○坦承有拆毀前開房屋及屋內設備之事實不諱，而否認
    其行為該當竊盜罪及毀損罪之犯行，辯稱：房屋內之物品自始即為伊所占有使用
    ，並未將其占有移轉與告訴人甲○○，縱令其自行取走屋內物品，應僅負民法上
    債務不履行、侵權行為或瑕疵擔保責任，不能成立刑法上之竊盜罪，且水塔、太
    陽能熱水器、按摩浴缸、活動鐵板及貨物升降機等物，並不因附合而成為不動產
    之重要成分，仍有動產之性質，執行法院既未依查封動產程序將之查封，自難認
    係查封效力所及，此部分物品所有權仍屬伊所有，伊於查封後將之拆卸取走，乃
    本於所有權之行使，亦不得認係竊盜行為，又伊對房屋內樓梯扶手予以刮線之行
    為，並未使扶手喪失功能，僅有礙美觀而已，故不成立毀損罪，另所謂Ｌ型建物
    ，僅係停車棚而已，不能稱之建築物云云。上訴人即被告乙○○則辯稱：伊僅將
    空的廠房及旁邊空地租予黃楊美麗，她有來整地，也有搬一些東西進來，放在她
    搭好的房子內，其他內情伊不清楚云云。
二、惟查：
  (一)按拍賣之不動產，買受人自領得執行法院所發給權利移轉證書之日起，取得該不
    動產之所有權，強制執行法第九十八條第一項前段定有明文。又動產因附合而為
    不動產之重要成分者，不動產所有人取得動產所有權，民法第八百十一條亦定有
    明文。至於動產附合於不動產而歸不動產所有人取得動產所有權者，須以動產因
    附合而成為不動產之重要成分為要件，而所謂成為不動產之重要成分者，則係指
    此種結合具有固定性、繼續性，而未成為另一獨立之定著物而言（最高法院八十
四年台上字第二六二五號判決參照）。是買受人因拍賣而取得之不動產所有權，
    自應包含因附合而成為不動產成分之動產，債務人無對該等附合之動產主張所有
    權，而排除強制執行之餘地（最高法院五十六年台上字第二三四六號判例參照）
    。
  (二)前開被告丙○○○僱工人拆毀上述房屋及屋內設備，並將其中部分物品運往他處
    之事實，為被告所供承，並經告訴人甲○○指訴綦詳。證人李增榮於檢察官偵查
    中證稱：「九十年二月十六日下午三時許，我到現場查看房子，債務人有無搬走
    ，發現有人在拆東西（包括丙○○○共七人），丙○○○當時坐在現場，她跟我
    稱她被法拍很可憐，她要將能用的東西搬走，我便將其制止，之前我有報警，警
    察亦到場，他們欲拆電捲門時，我亦有制止，當時被告乙○○亦有在場」等語屬
    實（偵查卷第五三頁反面）。又案發現場物品毀損情形及短少項目，復經檢察官
    勘驗明確，有勘驗筆錄及照片附卷可佐。被告丙○○○係自九十年一月底二月初
    某日起，僱用工人前往拆除房屋及屋內設備等情，為被告所供認。而被告丙○○○於九十年二月十九日仍再至現場，亦為被告乙○○所供明。是被告之上開行為
    ，自九十年一月底二月初某日起，至同年二月十九日止甚明。
  (三)告訴人甲○○於八十九年十一月三十日領得執行法院所發給之不動產權利移轉證
    書，而取得該拍賣之不動產所有權，此經本院調取台灣屏東地方法院八十九年度
    執字第四０二八號執行卷核閱無訛（有不動產權利移轉證書及送達證書影本附卷
    ─偵查卷第一五頁、原審卷第五三頁）。告訴人甲○○自八十九年十一月三十日
    起，取得前述拍賣之不動產所有權，其權利範圍自及於不動產及與該不動產附合
    之所有動產。前述樓梯扶手、電源總開關，室內配線、地板、水管、門、廚房設
    備、水塔、熱水器、衛浴設備（含按摩浴缸、洗臉台、馬桶）、鐵窗、鋁門、鐵
    皮浪板、大型鐵捲門、浪板、分電盤、區隔鐵板、樓梯、貨物升降梯等物，均為
    固定且與房屋結合，並共同發揮房屋（或廠房）基本功能之物，此觀之卷附照片
    ，前開物品遭拆除破壞後，已出現磚墻水泥外露，管線脫落斷裂，且無電源開關
    ，非經修復，房屋顯然無法居住及依原有目的使用，故應認為該等物品或設備為
    不動產之重要成分，而為告訴人甲○○所有。被告丙○○○於八十九年十一月十
    七日已收受追繳契據之通知，有送達證書影本在卷可稽（原本附上述執行卷第一
    一四頁），是被告自該日起已知悉其上述不動產為他人拍定取得，乃竟將上述物
    品、設備，予以損壞、拆毀或拆卸後，載運至他處供己使用，依上述法律規定及
    判例要旨，其行為自屬毀損及竊盜他人之物無疑。
  (四)另為被告丙○○○等人拆除之Ｌ型廠房，係附表編號二所示未辦保存登記之部分
    廠房，為告訴人甲○○所陳明，此部分亦在查封拍賣範圍，此有查封筆錄，查封
    切結，屏東地政事務所建物測量成果圖，中國不動產鑑定中心（股）公司鑑估報
    告書等附上述執行卷（第二八、二九、四七、四九頁）足憑。是該廠房之性質，
    應屬房屋之建築物甚明。被告丙○○○謂該Ｌ型廠房，係停車棚而已，尚非可採
    。此外，並有土地、建物登記謄本、土地及建物所有權狀影本等在卷可佐。
  (五)被告乙○○雖否認有寄藏贓物犯行，然其所有坐落屏東縣萬丹鄉○○段一一三一
    號土地上之新建廠房（偵查卷第一四一頁至第一四九頁所附照片參照），其上之
    浪板油漆，經採集送驗結果，認與告訴人拍得廠房之浪板油漆成分相似，此有內
    政部警政署刑事警察局九十年九月十三日刑鑑字第一七二一五０號鑑驗通知書附
    卷可稽（偵查卷第一一七─一二八頁）。被告丙○○○就其在被告乙○○之土地
    重建廠房，亦供稱「因為以前我們（指其與乙○○）有認識，他有看到過有那些
    東西，他說他那裡土地現在沒有在使用，可以借我使用，拆下來的東西是臨時工
    用吊車直接運送過去的」等語（原審卷第三九頁）。被告乙○○亦坦承曾於九十
    年二月十六日及十九日二次前往上述法拍屋現場，又供稱「當時（指九十年二月
    十六日）有二個警員、二個仲介的人，還有二個工人及丙○○○等人在現場」等
    語（原審卷第四０頁）。被告乙○○既曾二次至上述法拍屋現場，斯時又有警察
    在現場監管，則其當知丙○○○拆除之廠房，係他人買得之法拍屋，丙○○○之
    拆除，涉有犯罪嫌疑，竟仍同意丙○○○將拆卸所得之建材，在其土地上重建廠
    房，是其有寄藏贓物之故意，灼然可見。被告乙○○與丙○○○間有租賃關係，
    固據提出租賃契約書為證，然不能執此謂其無寄藏贓物之犯行。
  (六)綜上所，本案事證已臻明確，被告二人所辯，顯係卸責之詞，殊無足採，犯行
    均堪認定。
三、查被告丙○○○等人用以拆卸、毀損房屋內物品及設備所用之螺絲起子，為金屬
    製品，堅硬尖銳，隨時可用以攻擊人體，造成傷害，客觀上具有危險性，係屬刑
    法第三百二十一條第一項第三款所指之兇器。核被告丙○○○攜帶螺絲起子，夥
    同六名不詳姓名成年人，毀損及意圖為自己不法之所有竊取他人所有房屋內之物
    品，拆毀他人之房屋建築物（附表編號二所示建物中之Ｌ型廠房），所為係刑法
    第三百五十四條之毀損他人之物罪、刑法第三百五十三條第一項之毀壞他人建築
    物罪，及刑法第三百二十一條第一項第三款、第四款之加重竊盜罪。被告丙○○○就上開犯行，與六名不詳姓名成年人間，有犯意聯絡及行為分擔，為共同正犯
    。其多次毀損他人之物及多次竊取他人之物，時間緊接，各犯同一之罪名，顯係
    基於概括犯意反覆為之，均應依連續犯規定以一罪論。又其毀損他人之物罪及毀
    壞他人建築物罪，毀損之基本構成要件相同，時間緊接，應認係基於概括犯意為
    之，依連續犯規定以毀壞他人建築物一罪論。被告丙○○○將所毀損他人之物竊
    取，則毀損罪與竊盜罪之間，有方法結果之牽連關係，應從較重之毀壞他人建築
    物罪處斷。公訴意旨雖未論及被告丙○○○犯刑法第三百五十三條第一項之罪，
    因此部分與起訴部分有裁判上一罪關係，為起訴效力所及，自應併予審理。又公
    訴意旨認毀損罪與竊盜罪之間犯意各別，應分論併罰，尚有未洽。被告乙○○所
    為係犯刑法第三百四十九條第二項之寄藏贓物罪。被告乙○○多次寄藏贓物，時
    間緊接，犯同一之罪名，顯係基於概括犯意為之，應依連續犯規定，以一罪論。
    公訴人就被告乙○○部分，雖未論及基於概括犯意之連續犯，因屬裁判上一罪，
    為起訴效力所及，應予一併論判。
四、原審論處被告等罪刑，固無不合，惟未論被告等為連續犯，就被告丙○○○部分
    ，將毀損他人之物罪與毀壞他人建築物罪，分論併罰，均有未洽。被告等上訴意
    旨執前詞指摘原判決不當，雖無理由，但原判決既有可議，自應將之撤銷改判。
    爰審酌被告丙○○○罔顧法律秩序，毀損他人之物，又毀壞他人建築物，並將之
    竊取，使告訴人受害甚鉅，犯罪後飾詞卸責，未見悔意，惡性非輕；被告乙○○
    僅因與丙○○○相識，即提供場地寄藏贓物，犯罪後未坦承犯行，態度欠佳，及
    被告二人均無前科，有臺灣高等法院被告全國前案紀錄表可按，素行尚好等一切
    情狀，分別量處如主文所示之刑，被告乙○○部分並諭知易科罰金之折算標準，
    如易科罰金以佰元折算一日。
五、又查，被告丙○○○上訴部分，因原審判決適用法條不當而撤銷改判，依刑事訴
    訟法第三百七十條但書規定，自得諭知較重於原審判決之刑，併予明。
據上論斷，應依刑事訴訟法第三百六十九條第一項前段、第三百六十四條、第二百九
十九條第一項前段、第三百七十條但書、刑法第二十八條、第五十六條、第三百二十
一條第一項第三款、第四款、第三百五十三條第一項、第三百五十四條、第三百四十
九條第二項、第五十五條、第四十一條第一項、罰金罰鍰提高標準條例第一條前段、
第二條，判決如主文。
本案經檢察官張其主到庭執行職務。
中    華    民    國     九十一     年       七       月     三十       日
                              臺灣高等法院高雄分院刑事第五庭
                                  審判長法官  吳水木
                                        法官  趙文淵
                                        法官  洪慶鐘
右正本證明與原本無異。
丙○○○部分如不服本判決應於收受本判決後十日內向本院提出上訴書狀，其未述
上訴理由者，並得於提起上訴後十日內向本院補提理由書狀（均須按他造當事人之人
數附繕本)「切勿逕送上級法院」。
乙○○部分不得上訴。
                                      書記官  彭筱瑗
中    華    民    國     九十一     年  八       月       一       日
附錄：本判決論罪科刑法條：
刑法第三百二十一條第一項第三、四款
犯竊盜罪而有左列情形之一者，處六月以上五年以下有期徒刑：
三、攜帶兇器而犯之者。
四、結夥三人以上而犯之者。
刑法第三百五十三條第一項：
毀壞他人建築物、礦坑、船艦或致令不堪用者，處六月以上五年以下有期徒刑。
刑法第三百五十四條
毀棄、損壞前二條以外之他人之物或致令不堪用，足以生損害於公眾或他人者，處二
年以下有期徒刑、拘役或五百元以下罰金。
刑法第三百四十九條第二項：
搬運、寄藏、故買贓物或為牙保者，處五年以下有期徒刑、拘役或科或併科一千元以
下罰金。
附表：
┌──┬────┬──────────┬───────┬────────┐
│編號│建    號│門    牌    號    碼│  面    積    │   備      註   │
├──┼────┼──────────┼───────┼────────┤
│ 一 │一三一號│屏東縣萬丹鄉萬生村溪│三五九點六一  │鋼筋混凝土造，共│
│    │號      │埔十八號            │平方公尺      │三層            │
├──┼────┼──────────┼───────┼────────┤
│二 │暫一四五│同                右│二二八一點九四│鐵皮鋼骨造廠房，│
│    │號      │                    │平方公尺      │尚未辦理保存登記│
└──┴────┴──────────┴───────┴────────┘
                                                                      ＫＦ
